【裁判字號】    97,易,1041
【裁判日期】    970430
【裁判案由】    妨害公務
【裁判全文】
臺灣臺北地方法院刑事判決              97年度易字第1041號
公  訴  人  臺灣臺北地方法院檢察署檢察官
被      告  乙○○
上列被告因妨害公務案件，經檢察官聲請簡易判決處刑（97年度
偵字第3030號），本院認為不宜逕以簡易判決處刑，改依通常程
序審理，判決如下：
    主  文
乙○○對於公務員依法執行職務時，施強暴，累犯，處有期徒刑
肆月，如易科罰金，以新臺幣壹仟元折算壹日。
    事  實
一、乙○○曾因妨害風化案件，經本院以91年度訴字第910 號刑
    事判決判處有期徒刑8 月，經乙○○撤回上訴確定；又因妨
    害風化案件，經本院以92年度訴字第1209號刑事判決判處有
    期徒刑10月確定；嗣本院以92年度聲字第2128號裁定上開2
    罪應合併執行有期徒刑1 年5 月確定；乙○○於民國92年8
    月8 日入監服刑，迄於93年12月31日縮刑期滿執行完畢，94
    年1 月1 日出監。詎乙○○仍不知悔改，於97年1 月24日上
    午10時5 分許，騎乘車牌號碼538-BU號重型機車，行經臺北
    市中正區○○○路○ 段15巷口，將家用垃圾投入設於人行道
    上之行人專用垃圾桶時，當場為臺北市政府環境保護局中正
    區清潔隊巡查員甲○○目擊，甲○○乃上前出示巡查員證件
    ，並要求乙○○停車熄火、出示證件，而依法執行行人專用
    清潔箱垃圾包稽查取締之際，乙○○拒絕出示證件且意圖規
    避處罰，可預見甲○○站在其機車前方僅半步距離，機車突
    然起駛極可能撞及甲○○，仍不違背其本意，趁甲○○撥打
    電話報警請求支援而未及注意，突然發動機車前駛逃逸，甲
    ○○閃避不及，其背包背帶遭機車勾住，致遭拖行約7 、8
    公尺，因而受有兩側膝蓋擦傷之傷害（傷害部分業據甲○○
    撤回告訴），而對甲○○施以強暴。
二、案經甲○○訴由臺北市政府警察局中正第二分局移請臺灣臺
    北地方法院檢察署檢察官聲請簡易判決處刑，本院認為不宜
    逕以簡易判決處刑，改依通常程序審理。
    理  由
一、證據能力之判斷：
    被告乙○○對於下列各項證據方法，均未爭執其證據能力，
    並同意作為證據（見本院卷第15頁反面），本院審酌其作成
    時之情況，認為並無不適當之情事，均得作為證據，合先敘
    明。
二、認定事實所憑之證據及理由：
    訊據被告乙○○承認於上開時、地遭臺北市政府環境保護局
    中正區清潔隊巡查員甲○○取締時，伊突然發動機車前駛，
    企圖逃逸，致甲○○遭機車拖行受傷等事實（見偵查卷第8
    、34頁），並據證人甲○○於警詢時指述：「因我在今天（
    24）早上10點左右，在臺北市○○○路○ 段15巷口，垃圾違
    規棄置的勤務稽查，發現乙○○違規棄置垃圾包，然後我們
    就向前表明身份，請他熄火，出示證件，他拒絕出示，我就
    打110 給勤務中心，請求支援，然師先生見狀隨發動車號53
    8-BUW 機車引擎，衝撞我後往人行道方向（往北）行駛，行
    駛6 、7 公尺才停下來，使我跌倒，造成我兩側膝蓋擦傷」
    、於偵查中具結證述：「被告說無法接受，我要他出示證件
    ，他就說沒證件，要我抄他的車牌，我有請被告熄火，我要
    打電話請警方來抄牌，我就一手拿垃圾，一手要打電話給警
    察，我站在他機車前輪正前方，他看到我打電話給警察，就
    又發動機車，從前面衝撞我右轉要逃跑，我跟他只有半步之
    隔，我認為他要衝撞我……機車我整個人跌倒趴在機車上，
    被拖6 、7 公尺……拖行過程中造成我膝蓋破皮，腳踝腫起
    來」、於本院審理中證稱：「被告可能是緊張還是怎樣，就
    又發動引擎，往前要右轉上人行道，我是怎麼跌倒我也搞不
    清楚，當時我離被告車子很近」、「因為當時我覺得我已經
    在取締被告了，被告還突然發動車往前開，一定會撞到我，
    如果被告不是真的要狀我可以退後」等情綦詳（見偵查卷第
    9 至10、34頁、本院卷第14頁反面、第15頁），且有證人余
    能政於本院審理中具結證述：「看到摩托車往前衝，甲○○
    就被拖往前。甲○○慘叫的原因應該是被摩托車帶走，我看
    到被告的摩托車與甲○○一起動的」、「（問：一開始甲○
    ○與被告講話時，甲○○是站在機車前方嗎？）對。是整個
    人擋住機車，如果被告要往前走一定會碰到甲○○的身體」
    等情屬實（見本院卷第13頁至反面），而甲○○遭拖行受有
    兩側膝蓋擦傷等傷勢，亦有臺灣大學醫學院附設醫院診斷證
    明書在卷足憑（見偵查卷第15頁）。綜合上情可知，甲○○
    當場取締被告違規丟棄垃圾包，先要求被告將機車熄火，並
    站在被告機車前方半步，即有阻止被告任意離去之意，被告
    竟趁甲○○撥打110 請求支援時，突然發動機車前駛，以甲
    ○○與機車間之短距離判斷，被告應可預見甲○○極可能因
    閃避不及而遭機車撞及，且以客觀結果而言，甲○○確因此
    遭機車拖行而受傷。從而，被告主觀上應可預見突然發動機
    車前駛將有施強暴於甲○○之可能，仍不違背其本意。故被
    告突然發動機車前駛以逃避取締之行為，堪以認定施強暴於
    甲○○。再按廢棄物清理法第50條規定：「有下列情形之一
    者，處新臺幣1 千2 百元以上6 千元以下罰鍰。經限期改善
    ，屆期仍未完成改善者，按日連續處罰：……二、違反第12
    條之規定……」，依廢棄物清理法第12條授權臺北市政府訂
    定「臺北市政府處理依廢棄物清理法第50條、第51條第1 項
    、第51條第2 項、第51條第3 項、第52條、第53條、第55條
    、第56條、第57條、第58條、第59條案件裁罰基準」，未使
    用專用垃圾袋且未依規定放置者，應依廢棄物清理法第50條
    規定裁罰。查甲○○係臺北市政府環境保護局中正區清潔隊
    巡查員，當場向被告出示證件、取締被告未依規定棄置垃圾
    包、因被告拒絕出示證件而呼叫110 警網支援等行為，均係
    依法執行職務之範疇，被告明知甲○○乃依法執行職務，竟
    突然發動機車前駛致甲○○閃避不及而遭機車拖行受傷，本
    案事證明確，被告對於公務員依法執行職務時施強暴之犯行
    ，洵堪認定，應予依法論罪科刑。
三、論罪科刑之依據：
    核被告所為，係犯刑法第135 條第1 項對於公務員依法執行
    職務時施強暴罪。查被告曾因妨害風化案件，經本院以91年
    度訴字第910 號刑事判決判處有期徒刑8 月，經被告撤回上
    訴確定；又因妨害風化案件，經本院以92年度訴字第1209號
    刑事判決判處有期徒刑10月確定；嗣本院以92年度聲字第21
    28號裁定上開2 罪應合併執行有期徒刑1 年5 月確定；被告
    於92年8 月8 日入監服刑，迄於93年12月31日縮刑期滿執行
    完畢，94年1 月1 日出監等情，有臺灣高等法院被告前案紀
    錄表附卷可參（見本院卷第18至21頁），是被告於前次徒刑
    之執行完畢後，5 年以內故意再犯本件有期徒刑以上之罪，
    為累犯，應依法加重其刑。爰審酌被告明知甲○○係公務員
    依法執行其職務，竟突然發動機車、施以強暴，造成甲○○
    遭機車拖行受傷，其藐視公權力，手段、惡性非輕；惟被告
    犯罪後，尚能坦承犯行，與甲○○達成和解，態度良好，業
    經甲○○撤回傷害告訴（見偵查卷第36頁）等一切情狀，量
    處有期徒刑4 月，並諭知易科罰金之折算標準，以示懲儆。
據上論斷，應依刑事訴訟法第452 條、第284 條之1 、第299 第
1 項前段，刑法第135 條第1 項、第47條第1 項、第41條第1 項
前段，刑法施行法第1 條之1 ，判決如主文。
本案經檢察官永欽到庭執行職務。
中    華    民    國    97    年    4     月    30    日
                  刑事第六庭  法  官  林晏如
上正本與原本無異。
如不服本判決，應於判決送達後10日內向本院提出上訴狀（應抄
附繕本）。告訴人或被害人如對於本判決不服者，應具備理由請
求檢察官上訴，其上訴期間之計算係以檢察官收受判決正本之日
期為準。
                              書記官  楊盈茹
中    華    民    國    97    年    5     月    1     日
附錄本案論罪科刑法條全文：
中華民國刑法第135條
對於公務員依法執行職務時，施強暴脅迫者，處 3 年以下有期徒
刑、拘役或 3 百元以下罰金。
意圖使公務員執行一定之職務或妨害其依法執行一定之職務或使
公務員辭職，而施強暴脅迫者，亦同。
犯前二項之罪，因而致公務員於死者，處無期徒刑或 7 年以上有
期徒刑；致重傷者，處3 年以上、10年以下有期徒刑。


司法院資訊處製作；財團法人民間司法改革基金會備份。
